【裁判字號】    89,易緝,173
【裁判日期】    890808
【裁判案由】    竊盜
【裁判全文】
臺灣高雄地方法院刑事判決                        八十九年度易緝字第一七三號
    公  訴  人  臺灣高雄地方法院檢察署檢察官
    被      告  甲○○
右列被告因竊盜案件，經檢察官提起公訴（八十六年度偵字第一九九二九號），本院
判決如左：
    主  文
甲○○無罪。
    事  實
一、公訴意旨略以：被告甲○○（於警、偵訊中以其弟施國慶之名應訊，起訴書誤載
    為施國慶，此部分另行移送臺灣高雄地方法院檢察署偵辦）與同案被告許文清（
    已先行判決無罪確定），共同意圖為自己不法之所有，於民國八十六年八月十四
    日晚間十一時三十分許，在高雄縣旗山鎮○○路○段七號文傑保齡球館內，竊取
    乙○○所有之無熔絲電源開關共三十七個（六百安培六個、二百五十安培四個、
    二百安培二個、一百五十安培一個、一百二十五安培一個、一百安培三個、七十
    五安培七個、五十安培三個、三十安培十個），得手後離去，嗣於同年月十五日
    凌晨二時二十分許，其二人開車行經高雄縣鳳山市○○路與中山東路口時，為警
    當場查獲，並扣得上開贓物無熔絲電源開關，因認被告共同涉犯刑法第三百二十
    條第一項之竊盜罪嫌云云。
二、按犯罪事實應依證據認定之，無證據不得推定其犯罪事實；又不能證明被告犯罪
    者，應諭知無罪之判決，刑事訴訟法第一百五十四條、第三百零一條第一項分別
    定有明文；又按犯罪事實之認定，應憑真實之證據，倘證據是否真實尚欠明顯，
    自難以擬制推測之方法，為其判斷之基礎，最高法院五十三年台上字第六五六號
    判例著有明文。
三、本件公訴人認被告甲○○與同案被告許文清共同涉有刑法第三百二十條第一項之
    竊盜罪嫌，係以被害人乙○○指訴綦詳、復有贓物領據一紙附卷可稽為其主要論
    據。惟訊據被告甲○○自始矢口否認有竊盜之犯行，辯稱：伊是受許文清請託，
    幫其載運該電源開關等語。經查：
（一）按刑事訴訟法第一百五十四條之禁止推定罪狀之法則，並非僅為被告個人之訴
      訟利益而設，尤其重在發現真實以求國家刑罰權之正確行使。若無足可證明被
      告從事犯罪構成要件之積極證據，無論假定某一被告為犯人而命其自證無罪，
      藉以過濾及鎖定特定犯罪人，或推測被告涉及之某項罪名，而依其自辯過程蒐
      求該被告生活經歷資料，藉以判斷其究竟有無構成特定犯罪，俱非法之所許。
      而持有贓物，在社會經驗上其原因非一，縱被告係以竊盜、搶奪、詐欺、拾得
      遺失物或收受贓物等犯罪手段取得該贓物，所涉犯罪構成要件各不相同，亦不
      能因其來源交付不清而任意擬制推測，致違刑事訴訟法上開法則。
（二）被告於警、偵訊及本院審理始終均供稱：扣案之無熔絲電源開關是許文清叫伊
      去載運，許文清曾告訴伊是向一位叫「阿寶」男子所購買，當日因許文清車輛
      壞掉，伊才應許文清請託駕駛自己之車輛幫其載運該電源開關，當時伊至搬運
      現場時，有一位中年男子出來與許文清接洽後，許文清才指示伊將車輛開入搬
      運等語。而同案被告許文清於八十六年八月十五日警訊時亦供稱：扣案之無熔
      絲電源開關是伊向一名洪姓男子以每公斤四元之代價購買的，是洪姓男子叫伊
      到高雄縣旗山鎮○○路○段七號文傑保齡球館交貨，該無熔絲電源開關有一部
      分是伊拆卸下來的，有一部分放於室內之地上，該洪姓男子是何姓名伊不知道
      ，家住何處伊也不知道，如何聯絡亦不知道，施國慶（應為甲○○）負責開車
    及搬運，伊負責拆卸及搬運等語。另於同日檢察官偵查時，許文清亦供稱：上
      開無熔絲電源關開是伊向一位不知姓名者購買，伊是叫施國慶（應為甲○○）
      載運，伊坐計程車至施國慶住處等語，互核被告之供述與許文清上開供詞內容
      大致相符，且證人即為許文清製作筆錄之警員劉政男於八十七年十月十三日本
      院審理時亦結證稱：警訊筆錄是照許文清之意思記載，不然伊不會知道有姓「
      洪」之人，而且記後伊有朗讀給許文清聽等語，是許文清前揭警、偵訊中之供
      述內容當可採信，被告前揭辯詞應為真實可採，故本件事實應為同案被告許文
      清向一名不詳姓名之男子購買查獲之無熔絲開關，再請託被告至上開保齡球館
      內搬運等情，應堪肯認。同案被告許文清嗣於本院雖改稱：是被告甲○○要賣
      給伊云云，惟此應係許文清見被告未到庭應訊遭法院通緝而欲將責任推卸予被
      告之事後卸責虛詞，委不足採為認定被告有涉竊盜罪之依據。
（三）被害人乙○○於八十六年八月十五日警訊時亦陳稱：失竊之詳細時間伊不知道
      ，是警方通知伊，伊才知道失竊等語，是被害人乙○○及其所簽收之領結一紙
      ，尚無法證明上開無熔絲開關之失竊時間，亦無法證明被告有竊盜之犯行。而
      警員劉政男於本院審理時固有陳稱被告與許文清二人遭查獲之經過，然亦無法
      證據證明被告有竊盜之行為，是以並無證據足資證明被告有竊取上開無熔絲電
      源開關之事實，且復查無其他證據足資證明被告有竊盜之行為，既不能證明被
      告犯罪，揆諸上揭刑事訴訟法之規定，依法應為被告無罪之諭知。
四、另被告搬運上開無熔絲電源開關，容或涉有搬運贓物罪責，然因搬運贓物罪與竊
    盜罪二罪之基本社會事實並不相同，本院自不得變更法條，逕論以被告故買贓物
    罪；又被告所涉贓物罪嫌部分，既未經檢察官起訴，本院無從加以審理，此部分
    應由檢察官另行偵辦，併予說明。
據上論斷，應依刑事訴訟法第三百零一條第一項，判決如主文。
中      華      民      國    八十九    年      八      月      八      日
                                   臺灣高雄地方法院刑事庭
                                       法  官  陳淑卿
右正本證明與原告無異。
如不服本判決，應於判決送達後十日內，向本院提出上訴狀。
                                       書記官  陳朝宗
中      華      民      國    八十九    年      八      月      十      日


司法院資訊處製作；財團法人民間司法改革基金會備份。
